臺灣高等法院臺南分院刑事判決　　　　　　九十一年度交上易字第一五號　Ａ
　　　上　訴　人　臺灣臺南地方法院檢察署檢察官
　　　上　訴　人
　　　即　被　告　乙　○　○
右上訴人因被告過失傷害案件，不服臺灣臺南地方法院九十年度交易字第四五七號中
華民國九十年十二月三日第一審判決（起訴案號：臺灣臺南地方法院檢察署九十年度
偵字第九八四五號），提起上訴，本院判決如左：
      主        文
原判決撤銷。
乙○○從事業務之人，因業務上過失傷害人，處有期徒刑伍月，如易科罰金，以參佰
元折算壹日。
      事        實
一、乙○○從事園藝業，平日駕駛小貨車載送植栽，駕駛乃其附隨業務，於民國九十
    年六月二十一日上午九時三十分許，駕駛ＸＺ－八八五二號自用小貨車，沿台一
    線省道臺南縣仁德鄉路段，由北往南行駛，途經臺南縣仁德鄉仁愛村五九八號『
    德興家具行』前外側車道，理應注意遵守交通標誌，及該路段行車速率不得超過
    時速四十公里，且依當時情形，亦無不能注意之情形，竟疏未注意，猶貿然以時
    速七十公里疾馳，且未隨時為停車之準備，適甲○○騎乘ＹＬＣ－五六七號輕型
    機車，於前方二十公尺處因閃避違規停放於機車道不詳車號大貨車，亦疏未注意
    變換車道時，應保留安全距離，竟冒然駛入外側車道，乙○○見狀即閃入內側車
    道躲避不及，乃撞及甲○○所駕駛機車，致甲○○因而受有頭部外傷，合併右側
    腦額顳葉挫傷出血及左側枕部硬膜上出血、左側股骨頸骨折之傷害。乙○○於肇
    事後，犯罪未被有偵查權公務員或機關發覺前，即向臺南縣警察局歸仁分局警員
    自首並坦承犯行，進而接受裁判。
二、案經甲○○訴請臺南縣警察局歸仁分局移送臺灣臺南地方法院檢察署檢察官偵查
    起訴。
      理        由
一、訊據上訴人即被告乙○○雖供承有於右揭時地與告訴人甲○○所騎乘之機車發生
    碰撞之事實，惟矢口否認其有過失，辯稱：案發當時係告訴人甲○○違規迴轉所
    致，並非告訴人甲○○所稱閃避違規停放於機車道不詳車號大貨車，而駛入外側
    車道等語。
二、惟查被告乙○○於右揭時地以時速七十公里疾馳，為閃避告訴人甲○○突然駛入
    外側車道，乃駛入內側車道，因而與甲○○所騎ＹＬＣ－五六七號輕型機車相撞
    之事實，業據被告乙○○於警訊及偵審中坦承不諱，核與告訴人甲○○於警訊及
    偵查中之指訴情節相符，並有警方製作之道路交通事故調查報告表乙份及車禍現
    場蒐證彩色照片十幀附卷足憑，而告訴人甲○○因本件車禍而受有頭部外傷，合
    併右側腦額顳葉挫傷出血及左側枕部硬膜上出血、左側股骨頸骨折之傷害，亦有
    臺南市立醫院所出具醫字第七七九六號診斷證明書乙紙在卷足稽；足證告訴人甲
    ○○確因因本件車禍而受有前述傷害，允無疑義。
三、按駕駛人駕駛車輛應遵守道路交通標誌之指示及行車速度，應依標誌之規定，道
    路交通管理處罰條例第四條前段、第九十三條第一項分別定有明文。本件被告乙
    ○○肇事地點位於臺南縣仁德鄉仁愛村五九八號『德興家具行』前外側車道，該
    路段行車速率不得超過時速四十公里，有道路交通事故調查報告表之記載足憑；
    而被告乙○○案發時竟以時速七十公里疾馳，亦據被告乙○○於警訊及偵查中供
    明在卷（詳警卷第一頁背面、偵查卷第十頁背面）；足證被告乙○○途經肇事地
    點時，違規超速行駛，至為明灼。又本件車禍發生時天候晴朗，肇事路段為柏油
    路面，亦無缺陷，視距良好，應無不能注意之情形，被告乙○○竟疏未注意，猶
    貿然以每小時七十公里疾馳，以致煞避不及，因而與告訴人甲○○所騎機車相撞
    ，自難辭過失責任。又告訴人甲○○騎乘機車變換車道時，未注意保留安全距離
    ，貿然從機車道駛入外側車道，雖亦有過失，然被告乙○○過失，既與告訴人甲
    ○○之過失，併合而為本件肇事原因，故告訴人甲○○之過失固可供量刑時斟酌
    ，然被告乙○○之刑責不能因此而獲抵免。告訴人甲○○既因此次車禍受有前開
    傷害，故被告乙○○過失行為，顯與告訴人甲○○所受傷害間，具有相當因果關
    係。故被告過失傷害犯行，事證明確，堪以認定。
四、按被告乙○○從事園藝業，平日駕駛小貨車載送植栽，業據其於偵查中供承在卷
    （詳偵查卷第十頁背面第三行至第四行），駕駛乃其附隨業務，自係從事駕駛業
    務之人，因業務上過失傷害人。核被告乙○○所為，係犯刑法第二百八十四條第
    二項前段業務過失傷害罪。被告於肇事後犯罪未被有偵查權之公務員或機關發覺
    前，向警方坦承犯行，並進而接受裁判，有警訊筆錄足按，符合自首規定，爰依
    刑法第六十二條前段規定減輕其刑。
五、原審予以論罪科刑，固非無見；惟查（一）被告乙○○從事園藝業，平日駕駛小
    貨車載送植栽，駕駛乃其附隨業務，自係從事駕駛業務之人，因業務上過失傷害
    人，自應論以業務過失傷害罪。惟原判決理由欄及論結欄雖援用刑法第二百八十
    四條第二項規定按業務過失罪論罪科刑，惟主文欄僅記載：「乙○○因過失傷害
    人˙˙˙」等字樣，顯然有主文與理由之矛盾。（二）告訴人甲○○受有「頭部
    外傷，合併右側腦額顳葉挫傷出血及左側枕部硬膜上出血，經緊急實施開顱手術
    ，取出右側腦部血塊，雖然手術後復原情形良好，而不構成業務過失重傷害罪，
    然告訴人甲○○因車禍所受傷害非輕，原判決竟僅量處拘役五十日，似嫌輕縱。
    （三）被告乙○○案發時所駕駛自用小貨車，未懸掛車牌，有警方所拍攝彩色照
    片乙幀足憑（詳警卷第十頁正面）；且依被告乙○○於本院供稱：未參加汽車強
    制責任保險，致無法賠償告訴人甲○○高額損害等語（詳本院九十一年三月廿七
    日審判筆錄）。按政府為使車禍受害人獲得適當賠償，特別立法強制汽車必須參
    加強制責任保險，始能懸掛車牌行駛，此乃民法第一百八十四條第二項所稱保護
    他人之法律。以此衡之，被告乙○○案發時顯係未參加汽車強制責任保險，且未
    懸掛車牌，即貿然駕車，案發迄今復未賠償告訴人甲○○損害，亦據其供明在卷
    （詳本院九十一年三月廿七日審判筆錄）；原審未將前述情形列入量刑參考，亦
    有未妥。被告乙○○上訴意旨，指摘原判決量刑過重，固無可取；惟檢察官上訴
    意旨，執以指摘原判決不當，則有理由，自應由本院撤銷改判。爰審酌被告乙○
    ○案發時駕駛未懸掛車牌小貨車，且該車未參加汽車強制責任保險之過失程度，
    以及案發後迄未賠償告訴人甲○○，復使告訴人甲○○受開顱手術，造成身心莫
    大創傷等一切情狀，量處有期徒刑五月，並依法諭知如易科罰金，以三百元折算
    一日之標準。
據上論斷，應依刑事訴訟法第三百六十九條第一項前段、第三百六十四條、第二百九
十九條第一項前段、刑法第二百八十四條第二項前段、第六十二條前段、第四十一條
第一項前段、罰金罰鍰提高標準條例第一條前段、第二條，判決如主文。
本案經檢察官李傳來到庭執行職務。
中    華    民    國      九十一      年      四      月      十        日
                                  臺灣高等法院臺南分院刑事第一庭
                                      審判長法官  茆    臺    雲
                                            法官  蔡    長    林
                                            法官  李    文    福
右正本證明與原本無異。
不得上訴。
                                      法院書記官  戴    淑    敏
中    華    民    國      九十一      年      四      月     十一       日
附錄：本判決論罪科刑法條
刑法第二百八十四條第二項
從事業務之人，因業務上之過失傷害人者，處一年以下有期徒刑、拘役或一千元以下
罰金，致重傷者，處三年以下有期徒刑、拘役或二千元以下罰金。
